臺灣板橋地方法院刑事判決　　　　　　　99年度訴字第2007號
公　訴　人　臺灣板橋地方法院檢察署檢察官
被　　　告　黃政義
上列被告因違反毒品危害防制條例案件，經檢察官提起公訴（99
年度毒偵字第3887號），被告於本院準備程序中就被訴事實均為
有罪之陳述，經詢問當事人意見，合議庭裁定由受命法官依簡式
審判程序獨任審理，本院判決如下：
    主  文
黃政義施用第一級毒品，累犯，處有期徒刑捌月，扣案之摻有海
洛因香菸柒支（含香菸合計重6.7 公克）沒收銷燬之。又施用第
二級毒品，累犯，處有期徒刑肆月。應執行有期徒刑拾月，扣案
之摻有海洛因香菸柒支（含香菸合計重6.7 公克）沒收銷燬之。
    事  實
一、黃政義前於：(一)民國82年間因違反麻醉藥品管理條例、藥事
    法等案件，經本院以82年度訴字第2699號判處有期徒刑6 月
    、8 月，合併定應執行刑為有期徒刑1 年確定。(二)82年間另
    因違反麻醉藥品管理條例、肅清煙毒條例等案件，經臺灣高
    等法院及本院分別以83年度上訴字第3892號、82年度訴字第
    3164號判處有期徒刑5 年6 月、3 年4 月確定，該2 罪與(一)
    所示2 罪合併定應執行刑為有期徒刑10年，入監執行後，於
    87年10月28日假釋，嗣假釋遭撤銷（尚有殘刑有期徒刑4 年
    2 月12日未執行）。(三)88年間因施用毒品案件，經本院裁定
    送觀察、勒戒後，認有繼續施用毒品之傾向，再經本院裁定
    令入戒治處所施以強制戒治，於89年10月8 日執行完畢釋放
    。(四)90年間因施用第一、二級毒品案件，經檢察官聲請強制
    戒治並提起公訴，強制戒治部分經本院裁定施以強制戒治，
    於90年12月25日停止戒治付保護管束，91年1 月16日保護管
    束期滿未經撤銷，視為執行完畢；起訴部分經本院以90年度
    訴字第554 號判處有期徒刑8 月、5 月，合併定應執行刑為
    有期徒刑1 年確定，並與(二)所示之殘刑（有期徒刑4 年2 月
    12日）接續執行後，於95年11月20日執行完畢，翌日出監。
二、詎黃政義仍不知悔改，復基於施用第一級毒品海洛因及第二
    級毒品甲基安非他命之犯意，於99年5 月1 日14時許，在其
    位於臺北縣板橋市（現改制為新北市板橋區，以下同）金門
    街337 巷14弄16號（起訴書誤載為16弄14號）住處內，以摻
    於香菸中吸食之方式，施用第一級毒品海洛因1 次；另於同
    日上午某時，在上開住處內，以放在玻璃球吸食器內燒烤後
    吸食煙霧之方式，施用第二級毒品甲基安非他命1 次。嗣於
    同日14時30分許，在臺北縣板橋市○○街215 巷111 弄20號
    旁為警查獲，並扣得其所有之摻有海洛因香菸7 支（含香菸
    合計重6.7 公克）。
三、案經臺北縣（現改制為新北市，以下同）政府警察局樹林分
    局移請臺灣板橋地方法院檢察署檢察官偵查起訴。
    理  由
一、按本件被告黃政義所犯均係死刑、無期徒刑、最輕本刑為3
    年以上有期徒刑以外之罪，其於準備程序就前揭被訴事實均
    為有罪之陳述，經受命法官告知簡式審判程序之旨，並聽取
    其與公訴人之意見後，本院認無不得或不宜改依簡式審判程
    序進行之情形，爰依刑事訴訟法第273 條之1 第1 項規定，
    裁定本件由受命法官獨任進行簡式審判程序，合先敘明。
二、上揭事實，業據被告於偵訊及本院審理時坦承不諱，復有香
    菸7 支扣案可稽，且被告為警查獲後所採集之尿液，經送請
    台灣檢驗科技股份有限公司檢驗之結果，呈嗎啡、甲基安非
    他命之陽性反應，有該公司濫用藥物檢驗報告、臺北縣政府
    警察局樹林分局毒品危害防制條例被移送者姓名暨代碼對照
    表各1 份在卷可憑，又上開扣得之香菸7 支（含香菸合計重
    6.7 公克），經鑑定結果，均含有第一級毒品海洛因之成分
    ，此有法務部調查局99年9 月10日調科壹字第09900425740
    號鑑定書1 份附卷可考，足認被告之自白與事實相符，本件
    事證明確，被告犯行洵堪認定。
三、按海洛因、甲基安非他命分別為毒品危害防制條例第2 條第
    2 項第1 款、第2 款所稱之第一、二級毒品，不得施用、持
    有。次按，犯毒品危害防制條例第10條施用第一級、第二級
    毒品之罪者，檢察官應聲請法院裁定，令被告入勒戒處所觀
    察、勒戒，經觀察、勒戒後，檢察官依據勒戒處所之陳報，
    認受觀察、勒戒人無繼續施用毒品傾向者，應即釋放，並為
    不起訴之處分；認受觀察、勒戒人有繼續施用毒品之傾向者
    ，檢察官應聲請法院裁定令入戒治處所強制戒治，其期間為
    6 個月以上，至無繼續強制戒治之必要為止，但最長不得逾
    1 年，強制戒治期滿，應即釋放，由檢察官為不起訴之處分
    。觀察、勒戒或強制戒治執行完畢釋放後，5 年內再犯第10
    條之罪者，應依一般刑事訴訟程序予以起訴論罪科刑，此觀
    諸毒品危害防制條例第20條第1 項、第2 項、第23條第1 項
    、第2 項規定自明。而被告若於5 年內已再犯，經依法追訴
    處罰，縱其第3 次（或第3 次以上）再度施用毒品之時間，
    在初犯經觀察、勒戒或強制戒治執行完畢釋放5 年以後，已
    不合於「5 年後再犯」之規定，且因已於「5 年內再犯」，
    顯見其再犯率甚高，原實施觀察、勒戒或強制戒治，已無法
    收其實效，即應依該條例第10條處罰（最高法院95年第7 次
    刑事庭會議決定可資參照）。被告既有如犯罪事實欄所示觀
    察、勒戒、強制戒治及論罪科刑之前科，有臺灣高等法院被
    告前案紀錄表1 份在卷可佐，本件施用毒品案件依前述規定
    自應予以起訴論罪科刑。是核被告所為，係犯毒品危害防制
    條例第10條第1 項、第2 項之施用第一、二級毒品罪。其持
    有第一、二級毒品之低度行為，應分別為施用第一、二級毒
    品之高度行為所吸收，不另論罪。被告所犯上開2 罪間，犯
    意各別，罪名不同，應分論併罰。又被告曾有如前所述之論
    罪科刑前科，此有上開前案紀錄表在卷可參，其於有期徒刑
    執行完畢後5 年內，故意再犯本件施用第一、二級毒品等有
    期徒刑以上之罪，為累犯，均應依刑法第47條第1 項規定加
    重其刑。爰審酌被告經觀察、勒戒、強制戒治及論罪科刑後
    ，仍未能戒絕毒癮，再度施用毒品，行為實有不當，惟念其
    於犯罪後不僅坦承犯行，復自99年11月20日起在衛生署八里
    療養院附設土城門診部接受丁基原啡因治療多次，現仍在治
    療中，顯有意願戒絕毒癮，犯後態度良好，且施用毒品行為
    ，乃屬對自身健康之戕害行為，及其犯罪動機、目的、手段
    等一切情狀，分別量處如主文所示之刑，並定應執行之刑。
四、末查，扣案之香菸7 支（含香菸合計重6.7 公克），經鑑定
    結果均摻有海洛因，前已述及，且係被告所有供其施用之物
    ，業據被告於警詢及本院審理時自承在卷，應依毒品危害防
    制條例第18條第1 項前段規定，不論屬於犯人與否，均沒收
    銷燬之，至鑑驗耗損之毒品因已滅失，自無庸宣告沒收銷燬
    。
據上論斷，應依刑事訴訟法第273 條之1 第1 項、第284 條之1
、第299 條第1 項前段，毒品危害防制條例第10條第1 項、第2
項、第18條第1 項前段，刑法第11條、第47條第1 項、第51條第
5 款，判決如主文。
本案經檢察官李美金到庭執行職務。
中    華    民    國   100    年    1     月    7     日
                  刑事第十八庭  法  官  楊筑婷
如不服本判決應於收受本判決後10日內向本院提出上訴書狀，並
應敘述具體理由，如未敘述上訴理由者，應於上訴期間屆滿後20
日內補提理由書狀於本院（均須按他造當事人之人數附繕本）「
切勿逕送上級法院」。
                                書記官  傅淑芳
中    華    民    國   100    年    1     月    7     日
附錄本判決之論罪科刑法條：
毒品危害防制條例第10條
施用第一級毒品者，處6 月以上5 年以下有期徒刑。
施用第二級毒品者，處3 年以下有期徒刑。